【裁判字號】    91,易,1605
【裁判日期】    920227
【裁判案由】    家暴傷害
【裁判全文】
臺灣臺北地方法院刑事判決                        九十一年度易字第一六五號
    公  訴  人  臺灣臺北地方法院檢察署檢察官
    被      告  甲○○
                丙○○
    右  一  人
    輔  佐  人  乙○○
右列被告因家暴傷害案件，經檢察官提起公訴（九十一年度偵字第五四八三號），本
院判決如左：
    主  文
丙○○無罪。
甲○○部分，公訴不受理。
    理  由
壹、公訴意旨略以：被告甲○○與被告丙○○係配偶關係，於民國九十年七月三十日
    上午九時四十分許，在臺北縣新店市○○路二十五號三樓住處內，雙方因細故發
    生爭執，被告甲○○與被告丙○○竟各自基於傷害人身體之犯意，被告丙○○以
    雙手抓傷被告甲○○之雙臂及下肢等處，被告甲○○則以雙手抓傷丙○○之四肢
    、胸前等處，並以水果刀刺傷其右手掌，被告甲○○因而受有雙臂及下肢多處瘀
    青等傷，被告丙○○則受有四肢、胸前多處挫傷及右掌刺傷等傷，因認被告二人
    均涉有傷害罪嫌等語。
貳、被告丙○○部分：
一、公訴人認被告丙○○涉有右揭犯行，無非係以被告丙○○於警訊中證詞及告訴人
    甲○○於警訊中之指訴及財團法人天主教耕莘醫院診斷證書、九十一年六月二十
    五日耕醫病歷字第○七四○號函、照片等在卷，為其論據。
二、按犯罪事實應依證據認定之，無證據不得推定其犯罪事實。又不能證明被告犯罪
    者，應諭知無罪之判決，刑事訴訟法第一百五十四條、第三百零一條第一項分別
    定有明文。又事實之認定，應憑證據，如未能發現相當證據，或證據不足以證明
    ，自不能以推測或擬制之方法，為裁判基礎。又告訴人之告訴，係以使被告受刑
    事訴追為目的，是其陳述是否與事實相符，仍應調查其他證據以資審認（最高法
    院四十年臺上字第八六號、五十二年臺上字第一三００號判例參照）。次按，對
    於現在不法之侵害，而出於防衛自己或他人權利之行為，不罰。但防衛行為過當
    者，得減輕或免除其刑，刑法第二十三條，定有明文。
三、訊據被告丙○○堅決否認涉有傷害罪嫌，辯稱：其實是被告甲○○向伊施暴，伊
    並未打他，是他用手抓伊，並用刀子刺其眼睛，伊才將他手抓住，是為了防衛，
    被告甲○○的女兒搬到我家去住，他女兒很不講理，他女兒有一個小外甥，沒有
    買奶粉，他女兒前幾天半夜回來以後到我房門口講伊沒有幫他女兒買東西，伊稱
    伊這麼大的年紀怎麼幫他女兒買，被告甲○○為了這句話，以語言罵伊．不給伊
    東西吃，也不准伊睡覺並打我，伊喝開水他把香煙頭丟在我開水內，伊看不清楚
    ，但是聞到味道，因為伊不抽菸，被告甲○○才抽菸，三十日那天早上他不讓伊
    睡覺在罵伊，他並用刀子在伊臉上畫，要挖伊眼睛，他前幾天說要買房子要伊拿
    幾十萬元給他，伊沒有錢給他，二十八、九日三十日連著吵了三天，三十日早上
    他到伊房間，伊在另外一個房間睡覺，他坐在伊旁邊一直罵我，伊跑到客廳去坐
    ，他追過來拿刀子往伊身上畫，伊胸部有很多瘀傷，他沒有受傷，被告甲○○本
    身一年多前開刀，身上自然會有刀傷，他心裡有鬼要把其整死要拿走其退休俸，
    伊曾向法院聲請保護令，因伊不敢回家，現因被告甲○○已搬至大陸，無法聯繫
    ，因其身體狀況差，不勝其擾，願撤回對被告甲○○之告訴等語，經查：
    （一）公訴人雖於起訴書中稱被告丙○○於警訊中坦承犯行，惟查被告丙○○於
          警訊中係經警員詢問其如何受傷情形及有無反抗？其答稱：「四肢、胸前
          有多處的挫傷，右掌刺傷。我只有抓住我太太的雙手，防止他傷害我，我
          並沒有還擊。」（見九十年七月三十日警訊筆錄）則起訴書上所載被告汪
          海如就起訴書所載犯罪事實於警訊中坦承不諱云云，已與事實並不一致。
    （二）被告甲○○於警訊中指訴其夫即被告丙○○以三字經辱罵，說其缺德，其
          一生氣下就推被告丙○○，問他為什麼要辱罵其，說其缺德，被告丙○○
          就抓住其雙手，把手扭區，其叫被告丙○○放手，因被告丙○○不放手，
          其即以牙齒咬他大腿，但沒有咬到，後來其右手拉扯開，其即持一把水果
          刀對被告丙○○稱，如不放開其左手，就要自殺，因被告丙○○不理會，
          其即舉起右手，假裝要刺被告丙○○右手，不小心即中他的右手，導致受
          傷，其雙臂及下肢有多處瘀青，是被告丙○○抓傷。本件因為被告丙○○
          先告狀，故其也要對被告丙○○提起傷害告訴等語（見九十年七月三十日
          警訊筆錄），則被告丙○○所辯係因被告甲○○之不法攻擊在先，其為自
          衛始抓住被告甲○○之雙手，核與被告甲○○所述之情節，大致相符，且
          被告丙○○於九十年七月三十日曾至天主教耕莘醫院急診並驗傷，其受有
          四肢、胸前多處挫傷、右掌刺傷之傷害，有診斷證明書在卷可參，並有照
          片附卷足憑，則被告甲○○確實對被告丙○○有不法之侵害，而被告汪海
          如係出於防衛自己權利而即時抓住被告甲○○雙手之事實，應可認定。
    （三）被告甲○○雖於警訊中指訴其下肢之傷害係被告丙○○所抓傷，惟其所敘
          述被告丙○○對其所為之舉動，並未提及被告丙○○曾對其下肢作何舉動
          ，且查，被告甲○○雖於九十年七月三十日至天主教耕莘醫院驗傷，經該
          院開立診斷證明書記載「雙臂及下肢多處瘀青」，惟其另案於翌日（即九
          十年八月一日）至前揭醫院開立診斷證明書記載曾因右腕、右手、左膝、
          左腿多處皮下瘀血（面積各約二至三公分大小）於九十年五月二十八日在
          該院開立證明書，而對另案被告即被告丙○○之女婿林志洋提起傷害告訴
          ，並指稱該證明書上所載之傷勢係五月七日所受之傷，於五月二十八日看
          病順便開的傷單（見九十年度偵字第二一０六三號卷九十年十一月二十九
          日訊問筆錄），則被告於九十年七月三十日所開立之診斷證明書上記載之
          瘀傷，是否係前次受他人傷害所致，至九十年七月三十日驗傷時仍留存，
          已有疑義，且查，本件被告甲○○除於警訊中對被告丙○○提起告訴而片
          面指稱被告丙○○對其傷害外，於偵訊及本院審理中均未到庭，依其於前
          案對被告林志洋提起傷害告訴經該案檢察官以：甲○○雖提出診斷書指訴
          被告林志洋傷害，惟其上所載日期與指訴被告傷害日期已有相當時距，難
          據以為憑，且甲○○之指訴語焉不詳，其指訴被告傷害犯行，實有可疑，
          且參酌甲○○與處理警員之對話錄音紀錄以觀，甲○○係自行前往鬧事並
          驚動轄區員警前往處理，並非被告林志洋無故前去找甲○○挑釁，甲○○
          之片面指訴並不足採信，而為不起訴處分，有該案卷在卷可憑，是被告丁
          伯秀其於同一段時間，多次指訴他人犯罪，其片面之指訴是否可採，已有
          疑義。
    （四）且查，被告丙○○確曾因被告甲○○當日之行為而聲請暫時保護令，經台
          北縣警察局新店分局調查結果，被告丙○○確實遭受甲○○以指甲、牙齒
          、水果刀、挫傷等暴力攻擊，且因此受傷，甲○○並曾對丙○○恐嚇要殺
          其祖孫三代，並辱罵之，且將玻璃、茶杯、花瓶等物砸破，被告丙○○需
          要居守護之協助，該家庭暴力案件發生之原因，係甲○○逼丙○○要離婚
          ，並要求丙○○贍養費二百萬元，如不肯離婚就惡言相向、辱罵並以手指
          甲抓傷，後來拿水果刀刺傷丙○○之手掌，有台北縣新店分局處理家庭暴
          力案件調查紀錄表、現場報告表在卷可參，且查，被告甲○○雖指訴其下
          肢受有瘀傷，惟依其所提出之照片所示，其下肢所受之傷害，並非新受之
          傷害，而被告丙○○之輔佐人即被告丙○○之女乙○○陳稱，被告甲○○
          在大腿之傷口係開刀自大腿取血管開心導管之手術，有瘀青係因傷口所致
          ，而非被告丙○○所致等情，有照片在卷可參，應可採信，此外，被告丁
          伯秀於警訊中敘明，係因被告丙○○提出告訴，故其也要提起告訴，有警
          訊筆錄在卷足憑，被告甲○○經本院多次傳喚未到庭，且於偵訊中亦未曾
          到庭，其於九十一年十二月十八日出境後迄未歸國，有內政部警政署入出
          境資料在卷可參，則被告甲○○雖於警訊中片面指訴被告丙○○係基於傷
          害之犯意而為前揭犯行，惟其所提出診斷證明書作為佐證，已有疑義，業
          如前述，則尚難認其片面之指訴為可採，被告丙○○所辯其係因面對被告
          甲○○現時不法侵害，出於防衛自己權利而為制止被告甲○○之行為，係
          正當防衛，應可採信。依被告甲○○先以手推打被告丙○○，復持水果刀
          欲刺被告丙○○之不法侵害以觀，被告丙○○徒手抓住被告甲○○之雙手
          以致被告甲○○受有瘀傷，尚難認防衛過當，此外復查無被告丙○○有何
          傷害之情事，被告基於正當防衛而為之行為，阻卻違法，尚難遽以傷害罪
          相繩，依首開說明，自應為被告丙○○無罪之諭知。
參、被告甲○○部分：
一、按告訴乃論之罪，告訴人於第一審辯論終結前得撤回其告訴，又告訴經撤回者，
    應諭知不受理之判決，刑事訴訟法第二百三十八條第一項、第三百零三條第三款
    定有明文。
二、查本件告訴人丙○○告訴被告甲○○傷害部分，公訴人認被告甲○○係犯刑法第
    二百七十七條第一項之傷害罪，依同法第二百八十七條前段之規定，須告訴乃論
    。茲據告訴人丙○○撤回其告訴，依照上開說明，被告甲○○部分爰不經言詞辯
    論，逕為諭知不受理之判決。
據上論斷，應依刑事訴訟法第三百零一條第一項、第三百零三條第三款、第三百零七
條，判決如主文。
本案經檢察官陳佳秀到庭執行職務
中      華      民      國    九十二    年      二      月    二十七    日
                                      臺灣臺北地方法院刑事第九庭
                                          法  官  沈君玲
右正本證明與原本無異。
如不服本判決，應於判決送達後十日內，向本院提出上訴狀。
                                          書記官  蔡梅蓮
中      華      民      國      九十二      年    三    月      三      日


司法院資訊處製作；財團法人民間司法改革基金會備份。
